---
title: "PREGUNTA2"
author: "Dario Quishpe"
date: "`r Sys.Date()`"
output:
  html_document: default
  pdf_document: default
---

# Librerias que se utilizan

```{r include=FALSE}
#install.packages("hts")
#install.packages(c("readxl","forecast","tseries","tsibble","xlsx","tidyverse","lubridate")) 
suppressMessages(library(readxl))
suppressMessages(library(forecast))
suppressMessages(library(tseries))
suppressMessages(library(tsibble))
suppressMessages(library(xlsx))
suppressMessages(library(tidyverse))
suppressMessages(library(lubridate))
suppressMessages(library(hts))
suppressMessages(library(fpp3))
#suppressMessages(library(forecast))
suppressMessages(library(fpp2))
suppressMessages(library(TSA))
suppressMessages(library(gridExtra))

```
## Carga y tratamiento de datos

```{r include=FALSE}
dir<-getwd()
dir.carpeta<-paste0(dir,"/Bases ejercicio 1 y 2")
list.files(path = dir.carpeta)

info_carne<-read_excel(path = paste0(dir.carpeta,"/Ventas históricas ejercicio 2.xlsx"),sheet = 1,skip =2)
info_carne<-as.data.frame(t(info_carne))
colnames(info_carne) <- info_carne[1, ]
info_carne<- info_carne[-1, ]
info_carne <- info_carne %>%
  mutate(Tiempo = rownames(info_carne))

info_sopas<-read_excel(path = paste0(dir.carpeta,"/Ventas históricas ejercicio 2.xlsx"),sheet = 2)
info_sopas<-as.data.frame(t(info_sopas))
colnames(info_sopas) <- info_sopas[1, ]
info_sopas<- info_sopas[-1, ]
info_sopas <- info_sopas %>%
  mutate(Tiempo = rownames(info_sopas))


info_pollos<-read_excel(path = paste0(dir.carpeta,"/Ventas históricas ejercicio 2.xlsx"),sheet = 3)
info_pollos<-as.data.frame(t(info_pollos))
colnames(info_pollos) <- info_pollos[1, ]
info_pollos<- info_pollos[-1, ]
info_pollos <- info_pollos %>%
  mutate(Tiempo = rownames(info_pollos))

info_sopas
info_carne
info_pollos
```
## Construccion de series temporales (Carne)
```{r echo=FALSE, warning=FALSE}
#hoja1
meses <- c("Ene" = "01", "Feb" = "02", "Mar" = "03", "Abr" = "04", 
           "May" = "05", "Jun" = "06", "Jul" = "07", "Ago" = "08", 
           "Sep" = "09", "Oct" = "10", "Nov" = "11", "Dic" = "12")
info_carne <- info_carne |> mutate(Tiempo = str_replace_all(Tiempo, meses)) |> 
              mutate(Tiempo = paste0(Tiempo, "/01"),
              Tiempo = as.Date(Tiempo)) |> mutate(Tiempo = ceiling_date(Tiempo, "month") - days(1)) |> 
              as_tsibble(index = Tiempo) 

info_carne<-info_carne  |> mutate(`La favorita`=as.numeric(`La favorita`),
                                  `Mi comisariato`=as.numeric(`Mi comisariato`),
                                  `Almacenes Pronaca`=as.numeric(`Almacenes Pronaca`))


La_Favorita_carne <- ts(info_carne$`La favorita`, start = c(year(min(info_carne$Tiempo)), month(min(info_carne$Tiempo))), frequency = 12)  # Frecuencia para datos 
#min(La_Favorita_carne)
#La_Favorita_carne
Mi_comisariato_carne <- ts(info_carne$`Mi comisariato`, start = c(year(min(info_carne$Tiempo)), month(min(info_carne$Tiempo))), frequency = 12)  # Frecuencia para datos 
Almacenes_Pronaca_carne <- ts(info_carne$`Almacenes Pronaca`, start = c(year(min(info_carne$Tiempo)), month(min(info_carne$Tiempo))), frequency = 12)  # Frecuencia para datos 

autoplot(La_Favorita_carne)
autoplot(Mi_comisariato_carne)
autoplot(Almacenes_Pronaca_carne)


```


Es evidente que el mes de septiembre es un dato atípico, pues no termina. Por ello se procede a retirarlo.

```{r echo=FALSE}
La_Favorita_carne <- ts(info_carne$`La favorita`[-33], start = c(year(min(info_carne$Tiempo)), month(min(info_carne$Tiempo))), frequency = 12)  # Frecuencia para datos 
#min(La_Favorita_carne)
#La_Favorita_carne
Mi_comisariato_carne <- ts(info_carne$`Mi comisariato`[-33], start = c(year(min(info_carne$Tiempo)), month(min(info_carne$Tiempo))), frequency = 12)  # Frecuencia para datos 
Almacenes_Pronaca_carne <- ts(info_carne$`Almacenes Pronaca`[-33], start = c(year(min(info_carne$Tiempo)), month(min(info_carne$Tiempo))), frequency = 12)

autoplot(La_Favorita_carne)
autoplot(Mi_comisariato_carne)
autoplot(Almacenes_Pronaca_carne)

```

Se observar que existe patrones bien marcados en la tendencia de las series de tiempo de Mi Comisariato y el almacen de PRONACA. Por otro lado parece ser que la serie temporal de La Favorita corresponde a un ruido blanco.  Se presenta los siguientes test para 
confirmar el hecho de que no son ruidos blancos.

```{r}

library(ggplot2)
#install.packages("ggfortify")
library(ggfortify)

descom<-decompose(Almacenes_Pronaca_carne)
autoplot(descom)
checkresiduals(Almacenes_Pronaca_carne)

modelo_auto<- auto.arima(Almacenes_Pronaca_carne, seasonal = TRUE)
autoplot(modelo_auto)
checkresiduals(modelo_auto)




modelo_estacional <- Arima(Almacenes_Pronaca_carne, 
                            order = c(2, 1, 0),       # p = 2, d = 1, q = 0
                            seasonal = c(0, 0, 1)) 
autoplot(modelo_estacional)

checkresiduals(modelo_estacional)

autoplot(modelo_manual)



acf(diff(Almacenes_Pronaca_carne, lag = 12))  # Suponiendo s = 12
pacf(diff(Almacenes_Pronaca_carne, lag = 12))
```


```{r echo=FALSE}
save(La_Favorita_carne , file = "La_Favorita_carne.Rdata")
save(Mi_comisariato_carne , file = "Mi_comisariato_carne.Rdata")
save(Almacenes_Pronaca_carne , file = "Almacenes_Pronaca_carne.Rdata")
Box.test(La_Favorita_carne, lag = 20, type = "Ljung-Box")
Box.test(Mi_comisariato_carne, lag = 20, type = "Ljung-Box")
Box.test(Almacenes_Pronaca_carne, lag = 20, type = "Ljung-Box")
par(mfrow = c(2, 2))
acf(La_Favorita_carne)
acf(Mi_comisariato_carne)
acf(Almacenes_Pronaca_carne)

```


## Ajustando modelos

### ARIMA

```{r echo=FALSE, fig.height=6}
ajusLFC<-auto.arima(La_Favorita_carne) |> fitted()
a<-auto.arima(La_Favorita_carne)
Acf(a$residuals)
shapiro.test(a$residuals)
accuracy(a)
Ajustados<-ajusLFC
plot_arimaLFC_carne <- forecast(auto.arima(La_Favorita_carne),  h = 5) %>%
  autoplot() +autolayer(Ajustados)+theme_gray()
La_Favorita_carne_prediccion<-forecast(auto.arima(La_Favorita_carne),  h = 5)
save(La_Favorita_carne_prediccion , file = "La_Favorita_carne_prediccion.Rdata")

ajusMC<-auto.arima(Mi_comisariato_carne) |> fitted()
a<-auto.arima(Mi_comisariato_carne)
Acf(a$residuals)
shapiro.test(a$residuals)
accuracy(a)
Ajustados<-ajusMC
plot_arimaMC_carne<- forecast(auto.arima(Mi_comisariato_carne),  h = 5) %>%
  autoplot() +autolayer(Ajustados)+theme_gray()
Mi_comisariato_carne_prediccion<-forecast(auto.arima(Mi_comisariato_carne),  h = 5)
save(Mi_comisariato_carne_prediccion, file = "Mi_comisariato_carne_prediccion.Rdata")
ajusAP<-auto.arima(Almacenes_Pronaca_carne) |> fitted()
a<-auto.arima(Almacenes_Pronaca_carne)
Acf(a$residuals)
shapiro.test(a$residuals)
accuracy(a)

Ajustados<-ajusAP
plot_arimaAP_carne<- forecast(auto.arima(Almacenes_Pronaca_carne),  h = 5) %>%
  autoplot() +autolayer(Ajustados)+theme_gray()
Almacenes_Pronaca_carne_prediccion<-forecast(auto.arima(Almacenes_Pronaca_carne),  h = 5)

save(La_Favorita_carne_prediccion , file = "La_Favorita_carne_prediccion.Rdata")
save(Almacenes_Pronaca_carne_prediccion, file = "Almacenes_Pronaca_carne_prediccion.Rdata")
save(Mi_comisariato_carne_prediccion, file = "Mi_comisariato_carne_prediccion.Rdata")

save(plot_arimaLFC_carne, file = "plot_arimaLFC_carne.Rdata")
save(plot_arimaMC_carne, file = "plot_arimaMC_carne.Rdata")
save(plot_arimaAP_carne, file = "plot_arimaAP_carne.Rdata")

grid.arrange(plot_arimaLFC_carne, plot_arimaMC_carne, plot_arimaAP_carne, nrow = 2,ncol=2)

```

## Construccion de series temporales (SOPAS)

### ETS

```{r echo=FALSE}

#hoja2
meses <- c("Ene" = "01", "Feb" = "02", "Mar" = "03", "Abr" = "04", 
           "May" = "05", "Jun" = "06", "Jul" = "07", "Ago" = "08", 
           "Sep" = "09", "Oct" = "10", "Nov" = "11", "Dic" = "12")
info_sopas <- info_sopas |> mutate(Tiempo = str_replace_all(Tiempo, meses)) |> 
              mutate(Tiempo = paste0(Tiempo, "/01"),
              Tiempo = as.Date(Tiempo)) |> mutate(Tiempo = ceiling_date(Tiempo, "month") - days(1)) |> 
              as_tsibble(index = Tiempo) 

info_sopas<-info_sopas  |> mutate(`La favorita`=as.numeric(`La favorita`),
                                  `Mi comisariato`=as.numeric(`Mi comisariato`),
                                  `Almacenes Pronaca`=as.numeric(`Almacenes Pronaca`))


La_Favorita_sopas <- ts(info_sopas$`La favorita`[-33], start = c(year(min(info_sopas$Tiempo)), month(min(info_sopas$Tiempo))), frequency = 12)  # 
Mi_comisariato_sopas<- ts(info_sopas$`Mi comisariato`[-33], start = c(year(min(info_sopas$Tiempo)), month(min(info_sopas$Tiempo))), frequency = 12)  # 
Almacenes_Pronaca_sopas <- ts(info_sopas$`Almacenes Pronaca`[-33], start = c(year(min(info_sopas$Tiempo)), month(min(info_sopas$Tiempo))), frequency = 12)  

autoplot(La_Favorita_sopas)
autoplot(Mi_comisariato_sopas)
autoplot(Almacenes_Pronaca_sopas)
```

```{r echo=FALSE}
save(La_Favorita_sopas , file = "La_Favorita_sopas.Rdata")
save(Mi_comisariato_sopas , file = "Mi_comisariato_sopas.Rdata")
save(Almacenes_Pronaca_sopas , file = "Almacenes_Pronaca_sopas.Rdata")
Box.test(La_Favorita_sopas, lag = 20, type = "Ljung-Box")
Box.test(Mi_comisariato_sopas, lag = 20, type = "Ljung-Box")
Box.test(Almacenes_Pronaca_sopas, lag = 20, type = "Ljung-Box")
par(mfrow = c(2, 2))
acf(La_Favorita_sopas)
acf(Mi_comisariato_sopas)
acf(Almacenes_Pronaca_sopas)
```

Se observa el mismo comportamiento que en la carne.

```{r echo=FALSE, warning=FALSE}
ajusLFC<-ets(La_Favorita_sopas) |> fitted()
a<-ets(La_Favorita_sopas)
Acf(a$residuals)
shapiro.test(a$residuals)
accuracy(a)
Ajustados<-ajusLFC
plot_etsLFC_sopas <- forecast(ets(La_Favorita_sopas),  h = 5) %>%
  autoplot() +autolayer(Ajustados)+theme_gray()
La_Favorita_sopas_prediccion<-forecast(ets(La_Favorita_sopas),  h = 5)

ajusMC<-ets(Mi_comisariato_sopas) |> fitted()
a<-ets(Mi_comisariato_sopas)
Acf(a$residuals)
shapiro.test(a$residuals)
accuracy(a)
Ajustados<-ajusMC
plot_etsMC_sopas<- forecast(ets(Mi_comisariato_sopas),  h = 5) %>%
  autoplot() +autolayer(Ajustados)+theme_gray()
Mi_comisariato_sopas_prediccion<-forecast(ets(Mi_comisariato_sopas),  h = 5)

ajusAP<-ets(Almacenes_Pronaca_sopas) |> fitted()
a<-ets(Almacenes_Pronaca_sopas)
Acf(a$residuals)
shapiro.test(a$residuals)
accuracy(a)

Ajustados<-ajusAP
plot_etsAP_sopas<- forecast(ets(Almacenes_Pronaca_sopas),  h = 5) %>%
  autoplot() +autolayer(Ajustados)+theme_gray()
Almacenes_Pronaca_sopas_prediccion<-forecast(ets(Almacenes_Pronaca_sopas),  h = 5)

save(La_Favorita_sopas_prediccion , file = "La_Favorita_sopas_prediccion.Rdata")
save(Almacenes_Pronaca_sopas_prediccion, file = "Almacenes_Pronaca_sopas_prediccion.Rdata")
save(Mi_comisariato_sopas_prediccion, file = "Mi_comisariato_sopas_prediccion.Rdata")

save(plot_etsLFC_sopas, file = "plot_etsLFC_sopas.Rdata")
save(plot_etsMC_sopas, file = "plot_etsMC_sopas.Rdata")
save(plot_etsAP_sopas, file = "plot_etsAP_sopas.Rdata")

grid.arrange(plot_etsLFC_sopas , plot_etsMC_sopas, plot_etsAP_sopas ,nrow = 2,ncol=2)
```

## Construccion de series temporales (POLLOS)

### Redes Neuronales


```{r echo=FALSE}
#hoja3
meses <- c("Ene" = "01", "Feb" = "02", "Mar" = "03", "Abr" = "04", 
           "May" = "05", "Jun" = "06", "Jul" = "07", "Ago" = "08", 
           "Sep" = "09", "Oct" = "10", "Nov" = "11", "Dic" = "12")
info_pollos <- info_pollos |> mutate(Tiempo = str_replace_all(Tiempo, meses)) |> 
              mutate(Tiempo = paste0(Tiempo, "/01"),
              Tiempo = as.Date(Tiempo)) |> mutate(Tiempo = ceiling_date(Tiempo, "month") - days(1)) |> 
              as_tsibble(index = Tiempo) 

info_pollos<-info_pollos  |> mutate(`La favorita`=as.numeric(`La favorita`),
                                  `Mi comisariato`=as.numeric(`Mi comisariato`),
                                  `Almacenes Pronaca`=as.numeric(`Almacenes Pronaca`))


La_Favorita_pollos <- ts(info_pollos$`La favorita`[-33], start = c(year(min(info_pollos$Tiempo)), month(min(info_pollos$Tiempo))), frequency = 12)  # 
Mi_comisariato_pollos<- ts(info_pollos$`Mi comisariato`[-33], start = c(year(min(info_pollos$Tiempo)), month(min(info_pollos$Tiempo))), frequency = 12)  # 
Almacenes_Pronaca_pollos <- ts(info_pollos$`Almacenes Pronaca`[-33], start = c(year(min(info_pollos$Tiempo)), month(min(info_pollos$Tiempo))), frequency = 12)  

autoplot(La_Favorita_pollos)
autoplot(Mi_comisariato_pollos)
autoplot(Almacenes_Pronaca_pollos)



```

```{r echo=FALSE}
save(La_Favorita_pollos , file = "La_Favorita_pollos.Rdata")
save(Mi_comisariato_pollos , file = "Mi_comisariato_pollos.Rdata")
save(Almacenes_Pronaca_pollos , file = "Almacenes_Pronaca_pollos.Rdata")

Box.test(La_Favorita_pollos, lag = 20, type = "Ljung-Box")
Box.test(Mi_comisariato_pollos, lag = 20, type = "Ljung-Box")
Box.test(Almacenes_Pronaca_pollos, lag = 20, type = "Ljung-Box")
par(mfrow = c(2, 2))
acf(La_Favorita_pollos)
acf(Mi_comisariato_pollos)
acf(Almacenes_Pronaca_pollos)
```

```{r echo=FALSE, fig.height=5, fig.width=9, warning=FALSE}
ajus7<-nnetar(La_Favorita_pollos) |> fitted()
Ajustados<-ajus7
plot_NNETAR <- forecast(nnetar(La_Favorita_pollos,size = 2, repeats = 200),  h =5,PI=TRUE,npaths=5 ) %>%
  autoplot() +autolayer(Ajustados)+theme_gray()

f<-nnetar(La_Favorita_pollos)
Acf(f$residuals)
shapiro.test(f$residuals)
accuracy(f)
La_Favorita_pollos_prediccion<-forecast(nnetar(La_Favorita_pollos,size = 2, repeats = 200),  h = 5,PI=TRUE,npaths=5 )

ajus8<- nnetar(Mi_comisariato_pollos)|> fitted()
Ajustados<-ajus8
plot_NNETAR_box = forecast(nnetar(Mi_comisariato_pollos,size = 2, repeats = 200), h = 5,PI=TRUE,npaths=5) %>%
  autoplot()+autolayer(Ajustados)  +theme_gray()
g<-nnetar(Mi_comisariato_pollos, biasadj = T)
Acf(g$residuals)
shapiro.test(g$residuals)
accuracy(g)
Mi_comisariato_pollos_prediccion<-forecast(nnetar(Mi_comisariato_pollos,size = 2, repeats = 200),  h = 5,PI=TRUE,npaths=5 )




ajus9<-nnetar(Almacenes_Pronaca_pollos) |> fitted()
Ajustados<-ajus9
plot_NNETAR_3 <- forecast(nnetar(Almacenes_Pronaca_pollos,size = 1, repeats = 200),  h =5,PI=TRUE,npaths=5 ) %>%
  autoplot() +autolayer(Ajustados)+theme_gray()

f<-nnetar(Almacenes_Pronaca_pollos)
Acf(f$residuals)
shapiro.test(f$residuals)
accuracy(f)
Almacenes_Pronaca_pollos_prediccion<-forecast(nnetar(Almacenes_Pronaca_pollos,size =5, repeats = 200),  h = 5,PI=TRUE,npaths=5 )

save(La_Favorita_pollos_prediccion , file = "La_Favorita_pollos_prediccion.Rdata")
save(Almacenes_Pronaca_pollos_prediccion, file = "Almacenes_Pronaca_pollos_prediccion.Rdata")
save(Mi_comisariato_pollos_prediccion, file = "Mi_comisariato_pollos_prediccion.Rdata")

save(plot_NNETAR, file = "plot_NNETARLFC_sopas.Rdata")
save(plot_NNETAR_box, file = "plot_NNETARMC_sopas.Rdata")
save(plot_NNETAR_3, file = "plot_NNETARAP_sopas.Rdata")

grid.arrange(plot_NNETAR , plot_NNETAR_box, plot_NNETAR_3  ,nrow = 2,ncol=2)
```

## Modelo jerarquico

```{r echo=FALSE, warning=FALSE}

ventas_combinadas <- bind_cols(info_carne[1:32, -4], info_sopas[1:32, -4], info_pollos[1:32,])

# Define nombres de las columnas
colnames(ventas_combinadas) <- c("Carnes_LaFavorita", "Carnes_MiComisariato", "Carnes_AlmacenesPronaca",
                                 "Sopas_LaFavorita", "Sopas_MiComisariato", "Sopas_AlmacenesPronaca",
                                 "Pollos_LaFavorita", "Pollos_MiComisariato", "Pollos_AlmacenesPronaca","Tiempo")
colnames(ventas_combinadas) <- str_pad(colnames(ventas_combinadas), width = max(nchar(colnames(ventas_combinadas))), side = "right", pad = "_")

ventas_ts <- ts(ventas_combinadas[, -ncol(ventas_combinadas)],  
               start = c(year(min(info_pollos$Tiempo)), month(min(info_pollos$Tiempo))), frequency = 12)  





```

```{r echo=FALSE, fig.height=7, fig.width=5, warning=FALSE}
ventas_hts <- hts(ventas_ts, characters = c(6, 11))
# Ajustar el modelo jerárquico y hacer predicciones
fit <- forecast(ventas_hts, h = 6)  # Pronostica los próximos 4 meses
par(cex.axis = 0.7, cex.lab = 0.8, cex.main = 1)
plot(fit)

```

```{r}
fit <- forecast(ventas_hts, h = 5, level = c(80, 95))
predicciones_nivel_0 <- aggts(fit, levels = 0)  # Nivel 0
save(predicciones_nivel_0, file = "predicciones_nivel_0.Rdata")
predicciones_nivel_1 <- aggts(fit, levels = 1)  # Nivel 1
save(predicciones_nivel_1, file = "predicciones_nivel_1.Rdata")
```


```{r echo=FALSE, fig.width=10}
# Ajustar el modelo jerárquico y hacer predicciones con intervalo de confianza al 95%
fit <- forecast(ventas_hts, h = 6, level = 95)

# Extraer predicciones para nivel 0 con intervalo de confianza al 95%
predicciones_nivel_0 <- aggts(fit, levels = 0)  # Nivel 0: pronóstico

# Extraer los límites inferior y superior del nivel 0 (confianza al 95%)
limite_inferior_0 <- aggts(fit$lower[, "95%"], levels = 0)  # Límite inferior al 95% nivel 0
limite_superior_0 <- aggts(fit$upper[, "95%"], levels = 0)  # Límite superior al 95% nivel 0

# Combinar en un data.frame para el nivel 0
df_nivel_0 <- data.frame(
  Prediccion = predicciones_nivel_0,
  Limite_Inferior_95 = limite_inferior_0,
  Limite_Superior_95 = limite_superior_0
)

# Extraer predicciones para nivel 1 con intervalo de confianza al 95%
predicciones_nivel_1 <- aggts(fit, levels = 1)  # Nivel 1: pronóstico

# Extraer los límites inferior y superior del nivel 1 (confianza al 95%)
limite_inferior_1 <- aggts(fit$lower[, "95%"], levels = 1)  # Límite inferior al 95% nivel 1
limite_superior_1 <- aggts(fit$upper[, "95%"], levels = 1)  # Límite superior al 95% nivel 1

# Combinar en un data.frame para el nivel 1
df_nivel_1 <- data.frame(
  Prediccion = predicciones_nivel_1,
  Limite_Inferior_95 = limite_inferior_1,
  Limite_Superior_95 = limite_superior_1
)

# Imprimir los data.frames para ver las predicciones y los intervalos de confianza
print("Predicciones con intervalos de confianza al 95% - Nivel 0:")
print(df_nivel_0)

print("Predicciones con intervalos de confianza al 95% - Nivel 1:")
print(df_nivel_1)
```




